臺灣苗栗地方法院刑事判決
110年度訴字第349號
公  訴  人  臺灣苗栗地方檢察署檢察官
被      告  涂家銘



            何佑祥



上列被告因加重詐欺等案件，經檢察官提起公訴（110年度偵字
第4916號），因被告於本院準備程序進行中，就被訴事實為有罪
之陳述，經合議庭裁定由受命法官獨任進行簡式審判程序，判決
如下：
    主  文
涂家銘三人以上共同冒用公務員名義犯詐欺取財未遂罪，處有期
徒刑捌月。扣案之IPHONE12行動電話壹支沒收。
何佑祥三人以上共同冒用公務員名義犯詐欺取財未遂罪，累犯，
處有期徒刑拾月。扣案之IPHONE12行動電話壹支（內置門號0000
000000號SIM卡壹張）沒收。
    犯罪事實及理由
一、本件犯罪事實、證據及應適用之法條，均引用檢察官起訴書
    之記載（如附件）。並補充、更正如下：
  ㈠證據部分：
    補充「被告涂家銘、何佑祥於本院審理中之自白」；而證人
    王進和之警詢筆錄，依組織犯罪防制條例第12條第1項中段
    規定，不得作為認定被告何佑祥涉犯參與犯罪組織罪之證據
    。
　㈡應適用之法條部分：　
　　補充說明如下：　　
　⒈洗錢防制法於第2條明定洗錢行為之態樣，並於第14條、第15
    條規定其罰則，俾防範犯罪行為人藉製造資金流動軌跡斷點
    之手段，去化不法利得與犯罪間之聯結。申言之，洗錢防制
    法之立法目的，在於防範及制止因犯第3條所列之特定犯罪
    而取得或變得之財物或財產上利益及其之孳息，藉由包含處
    置（即將特定犯罪所得直接予以移轉或變更）、分層化（即
    以迂迴層轉、化整為零之多層化包裝方式，掩飾或隱匿特定
    犯罪所得）及整合（即收受、持有或使用他人之特定犯罪所
    得，使之回流至正常金融體系，而得以合法利用享受）等各
    階段之洗錢行為，使其形式上轉換成為合法來源，以掩飾或
    切斷特定犯罪所得與犯罪之關聯性，而藉以逃避追訴、處罰
    。而一般洗錢罪與特定犯罪係不同構成要件之犯罪，各別行
    為是否該當於一般洗錢罪或特定犯罪，應分別獨立判斷，特
    定犯罪僅係洗錢行為之「不法原因聯結」，即特定犯罪之「
    存在」及「利得」，僅係一般洗錢罪得以遂行之情狀，而非
    該罪之構成要件行為，特定犯罪之既遂與否和洗錢行為之實
    行間，不具有時間先後之必然性，只要行為人著手實行洗錢
    行為，在後續因果歷程中可以實現掩飾、隱匿特定犯罪所得
    之效果，即得以成立一般洗錢罪，並不以「特定犯罪已發生
    」或「特定犯罪所得已產生」為必要，縱因特定犯罪所得未
    置於行為人之實力支配下之結果而未遂，致無從實現掩飾、
    隱匿特定犯罪所得之效果，仍應成立一般洗錢罪之未遂犯（
    最高法院110年度台上字第2073號判決意旨參照）。本案被
    告2人參與詐欺集團犯罪組織，其犯罪模式係先由集團內不
    詳人士對告訴人施以詐術，使告訴人陷於錯誤，繼由被告涂
    家銘出面向告訴人收取詐欺款項，被告涂家銘再將之轉交被
    告何佑祥，被告何佑祥再伺機轉交集團上手，以此種層層轉
    交詐欺款項之方式，掩飾或切斷特定犯罪所得與犯罪之關聯
    性，而藉以逃避追訴、處罰，顯係洗錢防制法第2條明定洗
    錢行為之態樣無訛，縱因特定詐欺犯罪所得未置於被告2人
    之實力支配下之結果而未遂，致無從實現掩飾、隱匿特定詐
    欺犯罪所得之效果，仍應成立一般洗錢罪之未遂犯。
　⒉有關刑之加重、減輕部分：
　①被告2人已著手於詐欺取財、一般洗錢犯行之實施，惟未生詐
    欺取財、一般洗錢得逞之結果，為未遂犯，爰依刑法第25條
    第2項之規定，減輕其刑。
　②參與犯罪組織情節輕微者，得減輕或免除其刑，組織犯罪防
    制條例第3條第1項但書定有明文。被告何佑祥參與本案詐欺
    集團犯罪組織（被告涂家銘此部分罪名業經另案判決確定，
    不在本案審理範圍），負責轉交詐欺款項，將致告訴人受有
    財產上損害，難認其參與犯罪組織之情節輕微，即無依上開
    規定減輕其刑之餘地。
　③組織犯罪防制條例第8條第1項後段規定「犯第3條之罪，偵查
    及審判中均自白者，減輕其刑。」洗錢防制法第16條第2項
    亦規定「犯前二條之罪，在偵查或審判中自白者，減輕其刑
    。」被告何佑祥於偵查及審判中自白參與犯罪組織、一般洗
    錢之事實，被告涂家銘於偵查及審判中自白一般洗錢之事實
    ，原應依上開規定減輕其刑，惟所犯參與犯罪組織罪、一般
    洗錢罪既屬想像競合犯之輕罪，均已從一重之加重詐欺取財
    罪處斷，因重罪並無法定減刑事由，參照最高法院108年度
    台上大字第3563號裁定法理，自無從再適用上開條項規定減
    刑，僅能於依刑法第57條量刑時，一併衡酌該部分減輕其刑
    事由，俾免有重複評價之情，附此敘明。
　④被告何佑祥於前案受有期徒刑之執行完畢後，5年以內故意再
    犯本案有期徒刑以上之罪，為累犯，本院審酌被告前案所犯
    與本案所犯均屬詐欺案件，且依被告本案所犯情節，因累犯
    加重其最低本刑，尚無司法院釋字第775號解釋所謂加重最
    低本刑致生行為人所受之刑罰超過其所應負擔罪責之情形，
    爰依刑法第47條第1項規定加重其刑，並就其所犯有未遂犯
    減輕及累犯加重之情形，依法先加後減之。　
二、量刑理由：
　　爰審酌被告2人正值青壯之年，有勞動或工作之能力，不思
    依循正途獲取穩定經濟收入，為牟取不法報酬，參與詐欺集
    團分別收取、轉交詐欺款項，所為嚴重損害財產交易安全及
    社會經濟秩序，對社會所生危害非輕；並考量被告2人參與
    本案犯罪動機、目的、手段、角色分工、犯罪後坦承犯罪，
    就所犯參與犯罪組織、洗錢犯行，於偵查、審理中均自白，
    已符合相關自白減刑規定，告訴人尚未生實際損害，被告2
    人迄未與告訴人成立調解或和解，及被告涂家銘自述國中畢
    業、從事消防工程、家中無人需照養，被告何佑祥自述國中
    肄業、從事風管工程、家中無人需照養之教育程度與家庭生
    活情況（見本院卷第202至203頁）等一切情狀，酌情分別量
    處如主文第1、2項所示之刑，以為警惕，並符罪刑相當原則
    。
三、沒收部分：　　　　　
　㈠本案被告2人未及收受、轉交詐欺款項即為警查獲，業如上述
    ，亦無證據證明被告2人有取得相關報酬或獲取何利益，是
    本案未有應宣告沒收之犯罪所得。
　㈡扣案被告涂家銘所有IPHONE12行動電話1支，被告何佑祥所有
    IPHONE12行動電話1支（內置門號0000000000號SIM卡1張）
    ，分別係其所有用以與本案詐欺集團成員聯繫犯行使用之工
    具，業經被告2人供承在卷（見偵卷第378、384頁，本院卷
    第202頁），爰依刑法第38條第2項規定宣告沒收。
四、不予宣告強制工作部分：
    行為人以一行為觸犯組織犯罪防制條例第3條第1項後段之參
    與犯罪組織罪，及刑法第339條之4第1項第2款之加重詐欺取
    財罪，依刑法第55條前段規定從一重之加重詐欺取財罪處斷
    而為科刑時，應視其行為之嚴重性、表現之危險性、對於未
    來行為之期待性，以及所採措施與預防矯治目的所需程度，
    於有預防矯治其社會危險性之必要，且符合比例原則之範圍
    內，由法院依組織犯罪防制條例第3條第3項規定，一併宣告
    刑前強制工作（最高法院大法庭108年度台上大字第2306號
    裁定意旨參照），賦與法院就是否宣告強制工作一定之裁量
    權。而被告何佑祥加入上開詐欺集團，雖得依組織犯罪防制
    條例第3條第3項規定一併宣告強制工作。惟本院審酌其參與
    本案詐欺集團之時間短暫，且係於集團成員實施詐欺得手後
    ，始分擔轉交詐欺款項工作，僅聽命於管理階層之指揮命令
    ，居於組織下層地位，並非核心人物，難認其參與犯罪組織
    之情節嚴重，表現出之危險傾向非高，且亦無證據足認其係
    因遊蕩或懶惰成習而犯罪，反社會危險性非高。又其雖因欠
    缺正確工作觀念而犯本案加重詐欺犯行，但改正其行為之有
    效方法，應在於提供適當之更生教育及保護、就業機會及社
    會扶助等，並非僅有執行強制工作之保安處分一途，是依比
    例原則，並綜合其所表現之危險性及對其未來之期待性等情
    ，本院認對其宣告有期徒刑之刑，已足認為與其本案犯行之
    處罰相當，而收懲制之效，尚未達須以保安處分預防矯治其
    社會危險性之必要，爰裁量不予宣告強制工作。
據上論斷，應依刑事訴訟法第273條之1第1項、第299條第1項前
段、第310條之2、第454條第2項（依刑事判決精簡原則，僅記載
程序法條），判決如主文。
本案經檢察官呂宜臻提起公訴，檢察官黃智勇到庭執行職務。
中　　華　　民　　國　　110 　年　　10　　月　　8 　　日
                  刑事第三庭  法  官   魏宏安
以上正本證明與原本無異。
如不服本判決應於收受判決後20日內向本院提出上訴書狀，並應
敘述具體理由。其未敘述上訴理由者，應於上訴期間屆滿後20日
內向本院補提理由書( 均須按他造當事人之人數附繕本) 「切勿
逕送上級法院」。告訴人或被害人如對本判決不服者，應具備理
由請求檢察官上訴，其上訴期間之計算係以檢察官收受判決正本
之日期為準。　　
  　　　　　　　              書記官　 鄭雅雁
中　　華　　民　　國　　110 　年　　10　　月　　8 　　日
附錄論罪科刑法條全文：
中華民國刑法第339條之4
犯第339條詐欺罪而有下列情形之一者，處1年以上7年以下有期
徒刑，得併科1百萬元以下罰金：
一、冒用政府機關或公務員名義犯之。
二、三人以上共同犯之。
三、以廣播電視、電子通訊、網際網路或其他媒體等傳播工具，
    對公眾散布而犯之。
前項之未遂犯罰之。
洗錢防制法第14條
有第二條各款所列洗錢行為者，處7年以下有期徒刑，併科新臺
幣5百萬元以下罰金。
前項之未遂犯罰之。
前二項情形，不得科以超過其特定犯罪所定最重本刑之刑。
組織犯罪防制條例第3條
發起、主持、操縱或指揮犯罪組織者，處3年以上10年以下有期
徒刑，得併科新臺幣1億元以下罰金；參與者，處6月以上5年以
下有期徒刑，得併科新臺幣1千萬元以下罰金。但參與情節輕微
者，得減輕或免除其刑。
具公務員或經選舉產生之公職人員之身分，犯前項之罪者，加重
其刑至二分之一。
犯第1項之罪者，應於刑之執行前，令入勞動場所，強制工作，
其期間為3年。
前項之強制工作，準用刑法第90條第2項但書、第3項及第98條第
2項、第3項規定。
以言語、舉動、文字或其他方法，明示或暗示其為犯罪組織之成
員，或與犯罪組織或其成員有關聯，而要求他人為下列行為之一
者，處3年以下有期徒刑，得併科新臺幣3百萬元以下罰金：
一、出售財產、商業組織之出資或股份或放棄經營權。
二、配合辦理都市更新重建之處理程序。
三、購買商品或支付勞務報酬。
四、履行債務或接受債務協商之內容。
前項犯罪組織，不以現存者為必要。
以第5項之行為，使人行無義務之事或妨害其行使權利者，亦同
。
第5項、第7項之未遂犯罰之。